臺灣彰化地方法院刑事判決　　　　　　　100年度易字第539號
公　訴　人　臺灣彰化地方法院檢察署檢察官
被　　　告　徐朝順
上列被告因竊盜案件，經檢察官聲請以簡易判決處刑（100年度
偵字第25號），本院認不宜以簡易判決處刑，改依通常程序審理
，判決如下：
    主  文
徐朝順無罪。
    理  由
一、公訴意旨略以:被告徐朝順意圖為自己不法之所有，並基於
    竊盜之犯意，於民國99年10月19日下午3時25分許，在告訴
    人黃永逵所經營之位於彰化縣秀水鄉莊雅村莊雅巷13號旁之
    新永逵企業行內，竊取告訴人黃永逵所有之電冰箱冷排1個
    得手，適此情為告訴人黃永逵從廠內監視錄影畫面得知，惟
    告訴人黃永逵自廠內追出時，被告徐朝順已不見蹤影。嗣於
    同年10月21日下午9時20分許，被告徐朝順持該冰排至林柏
    松所經營之位於彰化縣秀水鄉○○村○○路○段133號之宗勝
    資源回收場變賣上開冷排時，為告訴人黃永逵查覺，經向員
    警報案處理後，為警循線查悉上情，因認被告徐朝順犯刑法
    第320條之竊盜罪。
二、按犯罪事實應依證據認定之，無證據不得認定犯罪事實；又
    不能證明被告犯罪者，應諭知無罪之判決；刑事訴訟法第15
    4 條第2 項、第301 條第1 項分別定有明文。所謂認定犯罪
    事實之證據，係指足以認定被告確有犯罪行為之積極證據而
    言，該項證據自須適合於被告犯罪事實之認定，始得採為斷
    罪資料，如未能發現相當證據，或證據不足以證明，自不能
    以推測或擬制之方法，以為裁判之基礎；而被告否認犯罪事
    實所持之辯解，縱屬不能成立，仍非有積極證據足以證明其
    犯罪，不能遽為有罪之認定；其以情況證據（即間接證據）
    斷罪時，尤須基於該證據在直接關係上所可證明之他項情況
    事實，本乎推理作用足以確證被告有罪，方為合法，不得徒
    憑主觀上之推想，將一般經驗上有利被告之其他合理情況逕
    予排除；且無論直接或間接證據，其為訴訟上之證明，須於
    通常一般之人均不致有所懷疑，而得確信其為真實之程度者
    ，始得據為有罪之認定，倘其證明尚未達到此一程度，而有
    合理之懷疑存在，致法院無從為有罪之確信，自應為無罪之
    判決（最高法院40年台上字第86號、30年上字第1831號、32
    年上字第67號及76年台上字第4986號判例意旨參照）。
三、公訴人所以認被告犯竊盜罪，不外以告訴人黃永逵於警、偵
    訊之指述，及被告於偵查中曾辯稱:「上揭查獲之電冰箱冷
    排1個，係被告拆解家中舊冰箱後，取得冰箱冷排1個後，先
    將已無冰箱冷排之冰箱賣予秀水鄉曾厝村的某家資源回收場
    ，嗣始於99年10月21日，持本案之冰箱冷排1個，至秀水鄉
    ○○村○○路1段133號宗勝資源回收場變賣」，惟經檢察官
    命警員陳坤福至秀水鄉曾厝村慶峰資源回收場查證，該資源
    回收場人員稱「被告並未拿舊冰箱至宗勝資源回收場變賣」
    ，遂認被告偵查中說謊，再佐以證人林柏松證述、照片，及
    有冰箱冷排扣案，為其論據。
四、訊據被告堅詞否認有何竊盜之犯行，辯稱：「伊於99年間，
    曾以300元向陳陳阿淑購得舊冰箱，並放置在舊家，嗣因太
    耗電，伊拆解後，將冰箱冷排留下，先將已無冷排之舊冰箱
    賣給資源回收業者，嗣始於99年10月21日，持本案之冰箱冷
    排1個，至秀水鄉○○村○○路○段133號宗勝資源回收場變
    賣」等語。
五、經查:
（一）告訴人黃永逵先於99年10月28日警詢稱「我家裝設有監視
      器，於99年10月19日下午3點25分許，我在監視器畫面中
      看到徐朝順空手走進我所開設新永逵企業行家電資源回收
      場內，離去時我看到手中拿著一片銅製冰箱冷排離開，我
      要前往制止時已不見人影，又於10月20日（隔天）17時20
      分左右，我看到徐朝順拿竊來的冷排到宗勝資源回收行販
      賣（偵卷第5頁背面）」云云；嗣其於100年1月13日檢察
      官偵查中竟改稱「我那時剛好經過松的資源回收場，被告
      拿來變賣時，一開始我也不知道被告是偷我家的，但後來
      我發現是冷排，這是資源回收場才有的，且被告不會拆冷
      排，我就當場將被告逮捕，回家再看監視錄影器，才發現
      被告有偷我的冷排（偵卷第23頁）」，復於本院審理時，
      以證人身分具結後證稱「我在彰水路回收場，看到被告拿
      冰箱冷排去賣給林柏松，我開車經過林柏松的資源回收場
      ，看到被告從林柏松的資源回收場門口出來，我就下車進
      去林柏松的資源回收場，我看到被告騎機車離開林柏松的
      資源回收場，我就進去林柏松的資源回收場，我問林柏松
      說剛剛那個人拿什麼東西來賣，林柏松就拿出冰箱冷排說
      這冰箱冷排賣了32元，我就跟林柏松說這個冰箱冷排不要
      賣掉，我說這個東西是我的，我要報警，在我看到被告從
      林柏松的資源回收場出來之前，我還不知道冰箱冷排被竊
      ，我從林柏松的資源回收場出來之後，就回去看錄影光碟
      ，光碟我沒有燒錄出來，我從錄影影像中看到被告拿一個
      冷排從大門出去，我從監視器看到被告晚上用走路進去我
      的資源回收場，晚上時從我家大門出去，幾點我不知道。
      我從林柏松之資源回收場出來回到我的資源回收場時間約
      下午5點多，就開始倒帶看影像，就看到被告拿冰箱冷排
      出去（本院卷第18頁反面至第19頁）」云云。茲告訴人黃
      永逵除就如何發現被告竊盜冰箱冷排之順序，警詢所述，
      與偵查及審判中陳述，完全不符外；就所謂發現被告竊盜
      冰箱冷排之時間係晚上或下午？警詢所述，與審判中證述
      ，亦出現完全矛盾之陳述；復經本院質問證人黃永逵上揭
      警詢是否屬實時，證人黃永逵竟推翻其於檢察官偵查中及
      本院審理時證詞改稱「我警詢講的是實話，我沒有騙警察
      （本院卷第65頁面）」，又再度推翻上揭其於檢察官偵查
      中及本院審理時所謂「先在秀水鄉○○路○段宗勝資源回
      收場看到被告拿冷排去賣，嗣始回莊雅村莊雅巷13號旁之
      新永逵企業行內，看監視畫面，始得知被告於晚上至我的
      資源回收場行竊」指述之真實性。準此，告訴人就如何發
      現被告竊過程？及被告行竊時間之指述，已出現上揭矛盾
      ，則是否可據告訴人黃永逵上揭相互矛盾之指述，認被告
      行竊，已有可疑。蓋若告訴人黃永逵確從監視畫面發覺被
      告行竊，則豈可能發生就如何發現及所看到行竊時間？為
      先後不同陳述之理？
（二）復按告訴人黃永逵為使檢察官相信其所謂「監視器畫面中
      錄到被告行竊過程」為真，竟於檢察官偵查中向檢察官誆
      稱「被告至我家行竊之監視錄影現在已經沒有了，但我們
      當地的警察陳坤福於案發時，我有叫他來看，他看到的內
      容是被告到我家拿冰箱冷排一個，時間是99年11月（應係
      10 月之筆誤）19日下午3時25分（偵卷第23頁）」云云，
      復於本院審理時證稱「（提示100年度偵字第25號卷第23
      頁100年1月13日偵查筆錄、審判長問:你跟檢察官說我們
      當地警察陳坤福於案發時我有叫他來看監視錄影，他看到
      的內容是被告到我家拿冰箱的冷排一個，時間是在99年11
      月19日下午3時25分，上揭陳述是否在騙檢察官？答:）沒
      有，我說的是實話，（審判長問:你是何時叫陳坤福警員
      到你家看監視錄影？答:）時間我記不起來了，（審判長
      問:陳坤福警員是何時到何處跟你一起看監視錄影？答:）
      時間我記不起來了，我有播放給陳坤福警員看，陳坤福警
      員從我播放給陳坤福的監視錄影設備裡面看到被告拿東西
      出去，陳坤福警員是在新永逵企業行資源回收場跟我一起
      看錄影畫面，陳坤福警員看到被告徐朝順從我的資源回收
      場拿東西從大門走出去（本院卷第66頁）」云云。惟查，
      本院就上揭告訴人所述是否屬實，對陳坤福警員作調查時
      ，陳坤福警員以證人身分結證稱「告訴人上揭偵查中所言
      不實在，告訴人並沒有叫我去看監視錄影，我沒有去告訴
      人回收場看錄影情形，更不用說看到被告到告訴人家拿冷
      排這件事情。99年10月28日對告訴人作警詢筆錄時，告訴
      人意識清楚，製作筆錄當天，我有跟告訴人說如果有監視
      錄影設備的話，我會去跟他拷貝檔案資料，告訴人說他的
      設備只能監視而無法錄影，所以我沒有去告訴人的資源回
      收場看監視錄影的情形（本院卷第63頁反面）」，再經本
      院依刑事訴訟法第184條第2項規定，命證人陳坤福警員與
      告訴人黃永逵對質，證人陳坤福仍堅稱「我沒有跟黃永逵
      一起在新永逵企業行資源回收場看監視錄影畫面，且黃永
      逵根本沒有播放監視錄影畫面給我看過（本院卷第66頁反
      面）」等語；再衡以告訴人黃永逵竟忘記其早於100年6月
      3日，在本院審理時曾證稱「警察查贓後，沒有警員至我
      家看影帶（本院卷第19頁反面）」之情。在在證明，告訴
      人黃永逵偵查中及本院審理時所謂「有錄到被告行竊過程
      ，且經陳坤福警員看過該行竊過程之監視畫面」云云，顯
      非實在。
（三）證人詹貴欽警員（即第一個至現場處理者）於本院證稱「
      應該是99年10月20日（應係21日之誤，理由容後說明）凌
      晨，值班員警通知我說黃永逵報失竊，我跟同事鍾偉誠就
      去黃永逵家，黃永逵一直說抓到被告偷竊黃永逵的冰箱冷
      排，當時我問黃永逵有無證據？有無監視畫面？我有請黃
      永逵出示監視畫面，但是黃永逵說監視畫面在被告賣冰箱
      冷排的地方，所以無法提供給我（本院卷第79頁）... 黃
      永逵沒有說他的資源回收場的監視設備有錄到被告進入黃
      永逵的資源回收場偷東西，反而是跟我說被告去賣冰箱冷
      排的資源回收場的監視設備有錄到被告去賣的畫面... 我
      去黃永逵住處時要求黃永逵提示監視錄影畫面，但黃永逵
      說監視畫面是在彰水路被告去賣冰箱冷排的資源回收場（
      本院卷第79頁背面），...我有叫黃永逵把黃永逵住處的
      監視畫面給我們看，黃永逵說好，但是沒有馬上去做，黃
      永逵的意思是要我們先受理報案，所以我們就先載黃永逵
      到派出所...但黃永逵到我們派出所之後醉倒，我們無法
      受理，所以我又約黃永逵酒退之後到派出所製作筆錄，但
      是當天中午起來上班時，我的同事陳坤福拿了一塊冰箱冷
      排回來（本院卷第80頁反面）」等語，經查，警員陳坤福
      係於99年10月21日上午9時20至25分間，至林柏松位於彰
      水路1段133號宗勝資源回收場扣得冰箱冷排，有搜索扣押
      筆錄足稽（偵卷第7頁），故證人詹貴欽上揭證詞所指10
      月20日凌晨，應係10月21日凌晨之誤，應堪認定。果爾，
      證人詹貴欽於99年10月21日凌晨，既係案發後第一個親至
      黃永逵所謂竊案現場之人，然告訴人竟未叫案發後第一個
      到場警員勘驗所謂錄到之行竊畫面，則告訴人有何隱情，
      實值推敲。再者，告訴人既知裝設監視器，監錄所謂行竊
      畫面，所架監視器又無錄影功能，監視器之硬碟可將所錄
      畫面儲存3、4天（本院卷第36頁反面）等情，而告訴人於
      監看到所謂被告行竊經過後，既知馬上報警處理，警方又
      於監視器所錄影像存在硬碟，可及時燒烤成光碟之際至場
      ，則告訴人豈可能不知請人協助將硬碟所錄內容燒烤成光
      碟，作為證據之理？且告訴人除未將其住處監視器錄到被
      告行竊經過之情，告知第一個至現場處理之警員詹貴欽，
      請警員馬上勘驗所錄到之行竊影像外；復向第一時間至場
      警員稱「監視畫面在彰水路被告販賣冰箱冷排處」；嗣又
      以其架設之錄影設備只有螢幕監看，沒有錄影設備，不會
      弄監視器主機，沒有想到要烤貝為由，作為無法提出監視
      錄影畫面之理由（偵卷第28頁反面、本院卷第82頁反面）
      ；在在使人懷疑告訴人所謂監視器畫面有錄到被告至秀水
      鄉莊雅村莊雅巷13號旁新永逵企業行（家電資源回收場）
      行竊之指述，是否可信。
（四）雖公訴人以卷附陳坤福警員之職務報告（偵卷第51頁）認
      「被告並未將舊冰箱賣至秀水鄉○○村○○街慶峰資源回
      收場」，故認被告不曾將冷排及舊冰箱拆解後分售。惟上
      揭職務報告只能說明「被告未將舊冰箱賣予慶峰資源回收
      場」，並不能證明扣案冰箱冷排即係被告竊取所得。復按
      冰箱冷排係很普遍之物，本案扣案冰箱冷排（業經告訴人
      取回後變賣，目前流向不明）又無特殊記號，足證即係告
      訴人所有。而告訴人上揭所謂「冰箱冷排係被告向告訴人
      竊得」之證述，若非相互矛盾，即係與事實不符或疑點重
      重，已如前述，尚難僅憑證人黃永逵上揭無旁證足證為真
      之片面指述，遽認扣案冰箱冷排，即係告訴人所有，且係
      被告向告訴人竊得後轉售。
（五）又被告於99年間，曾以300元向陳阿淑購買舊冰箱，被告
      之母將該舊冰箱拿去舊家放後，嗣陳阿淑即不清楚被告有
      無繼續使用該舊冰箱之情，業據證人陳阿淑於本院審理時
      結證屬實；再經本院請警員詹貴欽至被告舊宅查看，並未
      發現舊冰箱或殘留零件之情，亦有警員詹貴欽之職務報告
      （本院卷第90頁）附卷足稽。茲被告於99年間，既曾向陳
      阿淑以300元購得舊冰箱，且在被告舊家已無從發現向陳
      阿淑購買之舊冰箱，而舊冰箱及冰箱冷排乃可資源回收之
      物，故被告將購自陳阿淑之舊冰箱冷排拆解後，於99年10
      月21日賣給宗勝資源回收場，並非不可能。末按，公訴人
      所舉證人林柏松證述、照片及贓物認領保管單等，充其量
      僅能證明被告曾將冰箱冷排拿至林柏松之資源回收場販售
      之情，並不能證明「扣案冰箱冷排即係告訴人所有，且係
      被告自告訴人處竊得」。
六、綜上，本案告訴人與被告就扣案冰箱冷排之所有權歸屬，既
    各執一詞，而檢察官所舉證據，又無從認定扣案冰箱冷排，
    係告訴人所有，且係被告自告訴人處竊取而來。故縱無法就
    「被告有無將已無冰箱冷排之舊冰箱，售予秀水鄉○○村○
    ○街慶峰資源回收場」，認定是否與事實相符，亦無從因此
    獲得被告有罪之心證。此外，卷內並無其他積極證據，足資
    證明被告之行為該當於公訴意旨所指竊盜犯行，自應諭知被
    告無罪之判決。
據上論斷，應依刑事訴訟法第第301條第1項，判決如主文。
本案經檢察官陳顗安到庭執行職務
中    華    民    國  100    年    12    月     2    日
                  刑事第四庭         法  官  陳義忠
以上正本證明與原本無異。
如不服本判決應於收受判決後10日內向本院提出上訴書狀，並應
敘述具體理由；其未敘述上訴理由者，應於上訴期間屆滿後20日
內向本院補提理由書（均須按他造當事人之人數附繕本）「切勿
逕送上級法院」。
告訴人或被害人對於判決如有不服具備理由請求檢察官上訴者，
其上訴期間之計算係以檢察官收受判決正本之日期為準。
中    華    民    國   100    年    12    月    2     日
                                      書記官  吳曉玟